---
title: "Ahnen Familie Niemann - Karten"
format: 
  html: 
    theme: minty
    include-in-header: header.html
    code-fold: true
    highlight-style: github
    toc: true
    css: styles.css
    grid:
      body-width: 1100px
  # docx: default
execute:
  echo: false
  warning: false
---

```{r setup}
# ------------------------------------------------------------------------------
# librarys laden
library(tidyverse)
library(readxl)
library(geosphere)
library(leaflet)
library(leaflet.minicharts)
library(RColorBrewer)
```

```{r data}
# ------------------------------------------------------------------------------
# Daten laden
data_orig <- read_excel("./data/Niemann-26.02.2026_select.xlsx")
```


```{r prepare}
# ------------------------------------------------------------------------------
# Daten aufbereiten
data <- data_orig

# filter lat und lon not na 
data <- data |> 
  filter( !is.na(LAT_GEBURT) & !is.na(LON_GEBURT) )


# parse numbers
data <- data |> 
  mutate(
    LAT_GEBURT = LAT_GEBURT |> parse_number(),
    LON_GEBURT = LON_GEBURT |> parse_number(),
    LAT_TOD = LAT_TOD |> parse_number(),
    LON_TOD = LON_TOD |> parse_number()
    )

# zweiten temporären Datensatz für Eltern
# dubliziere Datensatz 1 mit den Spalten lat und lon
data_eltern <- data |> 
  select(ID, VORNAME, NACHNAME, LAT_GEBURT, LON_GEBURT) |> 
  rename(
    ID_ELTERN = ID,
    LAT_GEB_ELTERN = LAT_GEBURT,
    LON_GEB_ELTERN = LON_GEBURT,
    VORNAME_ELTERN = VORNAME,
    NACHNAME_ELTERN = NACHNAME
  ) |> 
  filter(!is.na(LAT_GEB_ELTERN) & !is.na(LON_GEB_ELTERN))

# Daten zusammenführen
data <- data |> 
  # Vaterdaten anfügen
  left_join(data_eltern, by = c("VATER" = "ID_ELTERN")) |> 
  rename(
    LAT_GEB_VATER = LAT_GEB_ELTERN,
    LON_GEB_VATER = LON_GEB_ELTERN,
    VORNAME_VATER = VORNAME_ELTERN,
    NACHNAME_VATER = NACHNAME_ELTERN
  ) |> 
  # Mutterdaten anfügen
  left_join(data_eltern, by = c("MUTTER" = "ID_ELTERN")) |> 
  rename(
    LAT_GEB_MUTTER = LAT_GEB_ELTERN,
    LON_GEB_MUTTER = LON_GEB_ELTERN,
    VORNAME_MUTTER = VORNAME_ELTERN,
    NACHNAME_MUTTER = NACHNAME_ELTERN
  )

# temporären Datensatz löschen
rm(data_eltern)

# berechne die Distanz zwischen Geburts- und Sterbeort in km
data <- data |>
  mutate(
    `KM_KIND_VATER` = geosphere::distHaversine(
      cbind(LON_GEBURT, LAT_GEBURT),
      cbind(LON_GEB_VATER, LAT_GEB_VATER)
    ) / 1000,
    `KM_KIND_MUTTER` = geosphere::distHaversine(
      cbind(LON_GEBURT, LAT_GEBURT),
      cbind(LON_GEB_MUTTER, LAT_GEB_MUTTER)
    ) / 1000
  )

```


```{r helper}
# ------------------------------------------------------------------------------
# Helferlein

# Layer als Variable speichern
add_custom_layers <- function(map) {
  map |> 
    addTiles() |>
    addProviderTiles("OpenStreetMap.DE") |>
    addTiles(
      urlTemplate = "https://sgx.geodatenzentrum.de/wmts_topplus_open/tile/1.0.0/web/default/WEBMERCATOR/{z}/{y}/{x}.png",
      attribution = '© dl-de/by-2-0',
      group = "TopPlusOpen.Color"
    ) |> 
      addProviderTiles("Esri.WorldImagery", group = "Satellit") |> 
    addProviderTiles("OpenTopoMap", group = "OpenTopoMap") |> 
    addProviderTiles("Esri.WorldImagery", group = "Esri.WorldImagery") |> 
      addTiles(
      urlTemplate = "http://tile.mtbmap.cz/mtbmap_tiles/{z}/{x}/{y}.png",
      attribution = '© dl-de/by-2-0',
      group = "MtbMap"
    ) |> 
      addProviderTiles("CartoDB.PositronNoLabels", group = "CartoDB.PositronNoLabels") |> 
      addProviderTiles("Stadia.StamenToner", group = "Stadia.StamenToner") |> 
    #
    addLayersControl(
      baseGroups = c("TopPlusOpen.Color", "OpenStreetMap", "Satellit", "OpenTopoMap", "Esri.WorldImagery", "MtbMap", "CartoDB.PositronNoLabels",
      "Stadia.StamenToner"),
      position = "topleft"
    )
}

# Legende mit Kreisen
addLegendCustom <- function(map, colors, labels, sizes = 10, borders = "black", opacities = 0.8) {
  color_circle <- mapply(function(color, size, border, opacity) {
    paste0(
      "<div style='display: inline-block; width:", size, "px; height:", size, "px; 
      border-radius: 50%; background:", color, "; border:1px solid ", border, 
      "; opacity:", opacity, ";'></div>"
    )
  }, colors, sizes, borders, opacities, SIMPLIFY = FALSE)
  
  map %>% addLegend(
    position = "bottomright",
    colors = rep("transparent", length(colors)),
    labels = paste0(unlist(color_circle), " ", labels),
    opacity = 1
  )
}

# eigene Legende mit Kreisen
size <- 12
legend_html <- paste0("
<div style='background: white; padding: 8px; border-radius: 6px; box-shadow: 0 1px 5px rgba(0,0,0,0.65);'>
  <span style='display: inline-block; width:", size, "px; height:", size, "px; border-radius:50%; background:#469bf2; border:1px solid black; opacity:0.8; vertical-align:middle;'></span>
  Vaterlinie<br>
  <span style='display: inline-block; width:", size, "px; height:", size, "px; border-radius:50%; background:red; border:1px solid black; opacity:0.8; vertical-align:middle;'></span>
  Mutterlinie
</div>
")

# Farben für Darstellung nach Linie
col <- c("red", "#469bf2")
lev <- unique(data$LINIE)
lev <- lev[!is.na(lev)]
cols <- colorFactor(palette = col, unique(na.omit(data$LINIE)))

# Farben für die Darstellung nach Generation
blues_15 <- rev(colorRampPalette(brewer.pal(9, "Blues"))(15))
data <- data |> 
  mutate(colGen = blues_15[GENERATION + 1])


```

<!-- ----------------------------------------------------------------------- -->
<!-- ----------------------------------------------------------------------- -->
<!-- ----------------------------------------------------------------------- -->

## Karte Geburtsort nach Linie

Varianten mit verschiedenem Versatz der Punkte, um Überlagerungen zu reduzieren. Je höher der Versatz, desto stärker die Verschiebung der Punkte. Allerdings kann ein zu hoher Versatz die Genauigkeit der Darstellung beeinträchtigen. Es empfiehlt sich, verschiedene Werte auszuprobieren, um den besten Kompromiss zwischen Sichtbarkeit und Genauigkeit zu finden. 

Mausklick: Name.

<!-- ----------------------------------------------------------------------- -->
::: {.panel-tabset}

```{r}
# leichtes Rauschen
set.seed(27) # für Reproduzierbarkeit
data <- data |>
  mutate(
    lat1x = jitter(LAT_GEBURT, factor = 1),
    lon1x = jitter(LON_GEBURT, factor = 1),
    lat3x = jitter(LAT_GEBURT, factor = 3),
    lon3x = jitter(LON_GEBURT, factor = 3),
    lat5x = jitter(LAT_GEBURT, factor = 5),
    lon5x = jitter(LON_GEBURT, factor = 5),
    lat10x = jitter(LAT_GEBURT, factor = 10),
    lon10x = jitter(LON_GEBURT, factor = 10),
    lat15x = jitter(LAT_GEBURT, factor = 15),
    lon15x = jitter(LON_GEBURT, factor = 15),
  )
```

### Versatz = 0
```{r }
leaflet(options = leafletOptions(attributionControl = FALSE), data) |>
  add_custom_layers() |> 
  addCircleMarkers(
    ~LON_GEBURT,
    ~LAT_GEBURT,
    radius = 4,
    fillColor = ~ cols(LINIE),
    color = c("black", "black"),
    fillOpacity = 0.8,
    weight = 1,
    popup = ~ str_c(VORNAME, " ", NACHNAME)
  ) |>
  addControl(html = legend_html, position = "bottomright")

```

### Versatz = 1
```{r }
leaflet(options = leafletOptions(attributionControl = FALSE), data) |>
  add_custom_layers() |> 
  setView(lng = 11.4149, lat = 53.6278, zoom = 11) |> 
  addCircleMarkers(
    ~lon1x,
    ~lat1x,
    radius = 4,
    fillColor = ~ cols(LINIE),
    color = c("black", "black"),
    fillOpacity = 0.8,
    weight = 1,
    popup = ~ str_c(VORNAME, " ", NACHNAME)
  ) |>
  addControl(html = legend_html, position = "bottomright")

```

### Versatz = 3
```{r }
leaflet(options = leafletOptions(attributionControl = FALSE), data) |>
  add_custom_layers() |> 
  setView(lng = 11.4149, lat = 53.6278, zoom = 11) |>   
  addCircleMarkers(
    ~lon3x,
    ~lat3x,
    radius = 4,
    fillColor = ~ cols(LINIE),
    color = c("black", "black"),
    fillOpacity = 0.8,
    weight = 1,
    popup = ~ str_c(VORNAME, " ", NACHNAME)
  ) |>
  addControl(html = legend_html, position = "bottomright")

```

### Versatz = 5
```{r }
leaflet(options = leafletOptions(attributionControl = FALSE), data) |>
  add_custom_layers() |> 
  setView(lng = 11.4149, lat = 53.6278, zoom = 11) |> 
  addCircleMarkers(
    ~lon5x,
    ~lat5x,
    radius = 4,
    fillColor = ~ cols(LINIE),
    color = c("black", "black"),
    fillOpacity = 0.8,
    weight = 1,
    popup = ~ str_c(VORNAME, " ", NACHNAME)
  ) |>
  addControl(html = legend_html, position = "bottomright")

```


### Versatz = 10
```{r }
leaflet(options = leafletOptions(attributionControl = FALSE), data) |>
  add_custom_layers() |> 
  setView(lng = 11.4149, lat = 53.6278, zoom = 11) |>   
  addCircleMarkers(
    ~lon10x,
    ~lat10x,
    radius = 4,
    fillColor = ~ cols(LINIE),
    color = c("black", "black"),
    fillOpacity = 0.8,
    weight = 1,
    popup = ~ str_c(VORNAME, " ", NACHNAME)
  ) |>
  addControl(html = legend_html, position = "bottomright")

```

### Versatz = 15
```{r }
leaflet(options = leafletOptions(attributionControl = FALSE), data) |>
  add_custom_layers() |> 
  setView(lng = 11.4149, lat = 53.6278, zoom = 11) |>   
  addCircleMarkers(
    ~lon15x,
    ~lat15x,
    radius = 4,
    fillColor = ~ cols(LINIE),
    color = c("black", "black"),
    fillOpacity = 0.8,
    weight = 1,
    popup = ~ str_c(VORNAME, " ", NACHNAME)
  ) |>
  addControl(html = legend_html, position = "bottomright")

```



:::
<!-- ----------------------------------------------------------------------- -->

## Karte Geburtsort nach Generation

Variante mit Farbe nach Generation (ohne Versatz).

Mausklick: Name und Generation.

```{r }
leaflet(options = leafletOptions(attributionControl = FALSE), data) |>
  add_custom_layers() |> 
  addCircleMarkers(
    ~LON_GEBURT,
    ~LAT_GEBURT,
    radius = 4,
    fillColor = ~ colGen,
    color = c("black", "black"),
    fillOpacity = 0.8,
    weight = 1,
    popup = ~ str_c(VORNAME, " ", NACHNAME, " (Generation: ", GENERATION, ")")
  )

```

<!-- ----------------------------------------------------------------------- -->
<!-- ----------------------------------------------------------------------- -->
<!-- ----------------------------------------------------------------------- -->

## Karte Linie Kind-Geburt - Eltern-Geburt


Kinder zu Eltern (mit Geo-Daten von Kind, Mutter und/oder Vater) - 
das heißt für ein Kind können auch zwei Linien gezeichnet werden, wenn sowohl Mutter als auch Vater Geo-Daten haben.

Ich nehme hier erst mal keinen Versatz, kannst du gerne wählen ob oder ob nicht - macht das Sinn?

Linienstärke dürfte für Druck auch relevant sein, hier mehere Versionen zur Auswahl.

(Generation = 0 fehlt weil keine Eintrag für Linie)



```{r datEltern}
datVater <- data |> 
  filter(!is.na(LAT_GEB_VATER) & !is.na(LON_GEB_VATER)) |> 
  select(ID, VORNAME, NACHNAME, LAT_GEBURT, LON_GEBURT, LINIE, GENERATION, colGen, # KIND
  LAT_GEB_VATER, LON_GEB_VATER, VORNAME_VATER, NACHNAME_VATER, KM_KIND_VATER) |> # VATER
  rename(
    LAT_GEB_ELTERN = LAT_GEB_VATER,
    LON_GEB_ELTERN = LON_GEB_VATER,
    VORNAME_ELTERN = VORNAME_VATER,
    NACHNAME_ELTERN = NACHNAME_VATER,
    KM_KIND_ELTERN = KM_KIND_VATER
  ) |> 
  mutate(Eltern = "Vater")

datMutter <- data |> 
  filter(!is.na(LAT_GEB_MUTTER) & !is.na(LON_GEB_MUTTER)) |> 
  select(ID, VORNAME, NACHNAME, LAT_GEBURT, LON_GEBURT, LINIE, GENERATION, colGen, # KIND
  LAT_GEB_MUTTER, LON_GEB_MUTTER, VORNAME_MUTTER, NACHNAME_MUTTER, KM_KIND_MUTTER) |> # MUTTER
  rename(
    LAT_GEB_ELTERN = LAT_GEB_MUTTER,
    LON_GEB_ELTERN = LON_GEB_MUTTER,
    VORNAME_ELTERN = VORNAME_MUTTER,
    NACHNAME_ELTERN = NACHNAME_MUTTER,
    KM_KIND_ELTERN = KM_KIND_MUTTER
  ) |> 
  mutate(Eltern = "Mutter")

# beide Datensätze zusammenführen
datEltern <- bind_rows(datVater, datMutter)
rm(datVater, datMutter)

# Farbe Spalte für 
datEltern$Farben <- ifelse(datEltern$LINIE == "V", "#469bf2", "red")

```

### Farbe nach Linie

Mausklick in Mitte der Linie: Linie, Name des Kindes, Name der Eltern.

<!-- ----------------------------------------------------------------------- -->
::: {.panel-tabset}

### Filterung > 20 km, Linienstärke 1
```{r}
km <- 20
datFilter <- datEltern |> filter(KM_KIND_ELTERN > km)

# drucke die Anzahl der verbleibenden Datensätze
txt <- paste("Anzahl der Datensätze mit KM_KIND_ELTERN > ", km , ":", nrow(datFilter))
knitr::asis_output(htmltools::HTML(txt))

map <- leaflet(datFilter) |>
  addTiles()

for (i in seq_len(nrow(datFilter))) {
  map <- addPolylines(
    map,
    lng = c(datFilter$LON_GEBURT[i], datFilter$LON_GEB_ELTERN[i]),
    lat = c(datFilter$LAT_GEBURT[i], datFilter$LAT_GEB_ELTERN[i]),
    color = datFilter$Farben[i],
    weight = 1,
    opacity = 1,
    popup = paste("Linie: ", datFilter$LINIE[i],
    "<br>Kind: ", datFilter$VORNAME[i], datFilter$NACHNAME[i], 
    "<br>zu - Eltern: ", datFilter$VORNAME_ELTERN[i], datFilter$NACHNAME_ELTERN[i])
  )
}

map

```

### Filterung > 30 km, Linienstärke 1.5
```{r}
km <- 30
datFilter <- datEltern |> filter(KM_KIND_ELTERN > km)

# drucke die Anzahl der verbleibenden Datensätze
txt <- paste("Anzahl der Datensätze mit KM_KIND_ELTERN > ", km , ":", nrow(datFilter))
knitr::asis_output(htmltools::HTML(txt))

map <- leaflet(datFilter) |>
  addTiles()

for (i in seq_len(nrow(datFilter))) {
  map <- addPolylines(
    map,
    lng = c(datFilter$LON_GEBURT[i], datFilter$LON_GEB_ELTERN[i]),
    lat = c(datFilter$LAT_GEBURT[i], datFilter$LAT_GEB_ELTERN[i]),
    color = datFilter$Farben[i],
    weight = 1.5,
    opacity = 1,
    popup = paste("Linie: ", datFilter$LINIE[i],
    "<br>Kind: ", datFilter$VORNAME[i], datFilter$NACHNAME[i], 
    "<br>zu - Eltern: ", datFilter$VORNAME_ELTERN[i], datFilter$NACHNAME_ELTERN[i])
  )
}

map

```

### Filterung > 40 km, Linienstärke 2
```{r}
km <- 40
datFilter <- datEltern |> filter(KM_KIND_ELTERN > km)

# drucke die Anzahl der verbleibenden Datensätze
txt <- paste("Anzahl der Datensätze mit KM_KIND_ELTERN > ", km , ":", nrow(datFilter))
knitr::asis_output(htmltools::HTML(txt))

map <- leaflet(datFilter) |>
  addTiles()

for (i in seq_len(nrow(datFilter))) {
  map <- addPolylines(
    map,
    lng = c(datFilter$LON_GEBURT[i], datFilter$LON_GEB_ELTERN[i]),
    lat = c(datFilter$LAT_GEBURT[i], datFilter$LAT_GEB_ELTERN[i]),
    color = datFilter$Farben[i],
    weight = 2,
    opacity = 1,
    popup = paste("Linie: ", datFilter$LINIE[i],
    "<br>Kind: ", datFilter$VORNAME[i], datFilter$NACHNAME[i], 
    "<br>zu - Eltern: ", datFilter$VORNAME_ELTERN[i], datFilter$NACHNAME_ELTERN[i])
  )
}

map

```


:::
<!-- ----------------------------------------------------------------------- -->

### Farbe nach Generation

Variante mit Versatz = 10, damit die Bubbles auch nebeneinander sicht-/klickbar sind.

Mausklick in Mitte der Linie: Generation, Name des Kindes, Name der Eltern.

Mausklick auf Bubble: Name des Kindes bzw. Name der Eltern.

<!-- ----------------------------------------------------------------------- -->
::: {.panel-tabset}

### > 10 km, kein Bubble
```{r}
km <- 10
kmBubble <- 50
datFilter <- datEltern |> filter(KM_KIND_ELTERN > km)


# drucke die Anzahl der verbleibenden Datensätze
txt <- paste("Anzahl der Datensätze mit KM_KIND_ELTERN > ", km , ":", nrow(datFilter))
knitr::asis_output(htmltools::HTML(txt))

map <- leaflet(datFilter) |>
  addTiles()

for (i in seq_len(nrow(datFilter))) {
  map <- addPolylines(
    map,
    lng = c(datFilter$LON_GEBURT[i], datFilter$LON_GEB_ELTERN[i]),
    lat = c(datFilter$LAT_GEBURT[i], datFilter$LAT_GEB_ELTERN[i]),
    color = datFilter$colGen[i],
    weight = 1,
    opacity = 1,
    popup = paste("Generation: ", datFilter$GENERATION[i],
    "<br>Kind: ", datFilter$VORNAME[i], datFilter$NACHNAME[i], 
    "<br>zu - Eltern: ", datFilter$VORNAME_ELTERN[i], datFilter$NACHNAME_ELTERN[i])
  )
}

map

```

### > 20 km, Bubble ab 50 km
```{r}
km <- 20
kmBubble <- 50
datFilter <- datEltern |> filter(KM_KIND_ELTERN > km)
datFilterBubble <- datFilter |> 
  filter(KM_KIND_ELTERN > kmBubble)

# drucke die Anzahl der verbleibenden Datensätze
txt <- paste("Anzahl der Datensätze mit KM_KIND_ELTERN > ", km , ":", nrow(datFilter),
"km <br>Anzahl der Datensätze mit KM_KIND_ELTERN > ", kmBubble , ":", nrow(datFilterBubble), " km")
knitr::asis_output(htmltools::HTML(txt))

map <- leaflet(datFilter) |>
  addTiles()

for (i in seq_len(nrow(datFilter))) {
  map <- addPolylines(
    map,
    lng = c(datFilter$LON_GEBURT[i], datFilter$LON_GEB_ELTERN[i]),
    lat = c(datFilter$LAT_GEBURT[i], datFilter$LAT_GEB_ELTERN[i]),
    color = datFilter$colGen[i],
    weight = 1,
    opacity = 1,
    popup = paste("Generation: ", datFilter$GENERATION[i],
    "<br>Kind: ", datFilter$VORNAME[i], datFilter$NACHNAME[i], 
    "<br>zu - Eltern: ", datFilter$VORNAME_ELTERN[i], datFilter$NACHNAME_ELTERN[i])
  ) |> 
  addCircleMarkers(
    ~datFilterBubble$LON_GEBURT,
    ~datFilterBubble$LAT_GEBURT,
    radius = 4,
    fillColor = ~ datFilterBubble$colGen,
    color = c("black", "black"),
    fillOpacity = 0.8,
    weight = 1,
    popup = ~ str_c("Kind: ", datFilterBubble$VORNAME, " ", datFilterBubble$NACHNAME)
  ) |> 
  addCircleMarkers(
    ~datFilterBubble$LON_GEB_ELTERN,
    ~datFilterBubble$LAT_GEB_ELTERN,
    radius = 4,
    fillColor = ~ datFilterBubble$colGen,
    color = c("black", "black"),
    fillOpacity = 0.8,
    weight = 1,
    popup = ~ str_c("Eltern: ", datFilterBubble$VORNAME_ELTERN, " ", datFilterBubble$NACHNAME_ELTERN)
  )
}

map

```

### > 30 km, Bubble ab 60 km
```{r}
km <- 30
kmBubble <- 60
datFilter <- datEltern |> filter(KM_KIND_ELTERN > km)
datFilterBubble <- datFilter |> 
  filter(KM_KIND_ELTERN > kmBubble)

# drucke die Anzahl der verbleibenden Datensätze
txt <- paste("Anzahl der Datensätze mit KM_KIND_ELTERN > ", km , ":", nrow(datFilter),
"km <br>Anzahl der Datensätze mit KM_KIND_ELTERN > ", kmBubble , ":", nrow(datFilterBubble), " km")
knitr::asis_output(htmltools::HTML(txt))

map <- leaflet(datFilter) |>
  addTiles()

for (i in seq_len(nrow(datFilter))) {
  map <- addPolylines(
    map,
    lng = c(datFilter$LON_GEBURT[i], datFilter$LON_GEB_ELTERN[i]),
    lat = c(datFilter$LAT_GEBURT[i], datFilter$LAT_GEB_ELTERN[i]),
    color = datFilter$colGen[i],
    weight = 1,
    opacity = 1,
    popup = paste("Generation: ", datFilter$GENERATION[i],
    "<br>Kind: ", datFilter$VORNAME[i], datFilter$NACHNAME[i], 
    "<br>zu - Eltern: ", datFilter$VORNAME_ELTERN[i], datFilter$NACHNAME_ELTERN[i])
  ) |> 
  addCircleMarkers(
    ~datFilterBubble$LON_GEBURT,
    ~datFilterBubble$LAT_GEBURT,
    radius = 4,
    fillColor = ~ datFilterBubble$colGen,
    color = c("black", "black"),
    fillOpacity = 0.8,
    weight = 1,
    popup = ~ str_c("Kind: ", datFilterBubble$VORNAME, " ", datFilterBubble$NACHNAME)
  ) |> 
  addCircleMarkers(
    ~datFilterBubble$LON_GEB_ELTERN,
    ~datFilterBubble$LAT_GEB_ELTERN,
    radius = 4,
    fillColor = ~ datFilterBubble$colGen,
    color = c("black", "black"),
    fillOpacity = 0.8,
    weight = 1,
    popup = ~ str_c("Eltern: ", datFilterBubble$VORNAME_ELTERN, " ", datFilterBubble$NACHNAME_ELTERN)
  )
}

map

```

### > 40 km, Bubble ab 70 km
```{r}
km <- 40
kmBubble <- 70
datFilter <- datEltern |> filter(KM_KIND_ELTERN > km)
datFilterBubble <- datFilter |> 
  filter(KM_KIND_ELTERN > kmBubble)

# drucke die Anzahl der verbleibenden Datensätze
txt <- paste("Anzahl der Datensätze mit KM_KIND_ELTERN > ", km , ":", nrow(datFilter),
"km <br>Anzahl der Datensätze mit KM_KIND_ELTERN > ", kmBubble , ":", nrow(datFilterBubble), " km")
knitr::asis_output(htmltools::HTML(txt))

map <- leaflet(datFilter) |>
  addTiles()

for (i in seq_len(nrow(datFilter))) {
  map <- addPolylines(
    map,
    lng = c(datFilter$LON_GEBURT[i], datFilter$LON_GEB_ELTERN[i]),
    lat = c(datFilter$LAT_GEBURT[i], datFilter$LAT_GEB_ELTERN[i]),
    color = datFilter$colGen[i],
    weight = 1,
    opacity = 1,
    popup = paste("Generation: ", datFilter$GENERATION[i],
    "<br>Kind: ", datFilter$VORNAME[i], datFilter$NACHNAME[i], 
    "<br>zu - Eltern: ", datFilter$VORNAME_ELTERN[i], datFilter$NACHNAME_ELTERN[i])
  ) |> 
  addCircleMarkers(
    ~datFilterBubble$LON_GEBURT,
    ~datFilterBubble$LAT_GEBURT,
    radius = 4,
    fillColor = ~ datFilterBubble$colGen,
    color = c("black", "black"),
    fillOpacity = 0.8,
    weight = 1,
    popup = ~ str_c("Kind: ", datFilterBubble$VORNAME, " ", datFilterBubble$NACHNAME)
  ) |> 
  addCircleMarkers(
    ~datFilterBubble$LON_GEB_ELTERN,
    ~datFilterBubble$LAT_GEB_ELTERN,
    radius = 4,
    fillColor = ~ datFilterBubble$colGen,
    color = c("black", "black"),
    fillOpacity = 0.8,
    weight = 1,
    popup = ~ str_c("Eltern: ", datFilterBubble$VORNAME_ELTERN, " ", datFilterBubble$NACHNAME_ELTERN)
  )
}

map

```




:::
<!-- ----------------------------------------------------------------------- -->


<!-- ----------------------------------------------------------------------- -->
::: {.panel-tabset}

## Test: mit Label

### V1 - nur Kind
```{r}
map <- leaflet(datFilter) |>
  addTiles()

for (i in seq_len(nrow(datFilter))) {
  map <- addPolylines(
    map,
    lng = c(datFilter$LON_GEBURT[i], datFilter$LON_GEB_ELTERN[i]),
    lat = c(datFilter$LAT_GEBURT[i], datFilter$LAT_GEB_ELTERN[i]),
    color = datFilter$colGen[i],
    weight = 1,
    opacity = 1,
    popup = paste("Generation: ", datFilter$GENERATION[i],
    "<br>Kind: ", datFilter$VORNAME[i], datFilter$NACHNAME[i], 
    "<br>zu - Eltern: ", datFilter$VORNAME_ELTERN[i], datFilter$NACHNAME_ELTERN[i])
  ) |> 
  addCircleMarkers(
    ~datFilterBubble$LON_GEBURT,
    ~datFilterBubble$LAT_GEBURT,
    radius = 4,
    fillColor = ~ datFilterBubble$colGen,
    color = c("black", "black"),
    fillOpacity = 0.8,
    weight = 1,
    popup = ~ str_c("Kind: ", datFilterBubble$VORNAME, " ", datFilterBubble$NACHNAME),
    # Label hinzufügen
    label = ~paste0(datFilterBubble$VORNAME, " ", datFilterBubble$NACHNAME),
    labelOptions = labelOptions(
      noHide = TRUE,
      direction = "right",
      textsize = "12px",
      style = list(
        "color" = "#222",
        "background" = "white",
        "padding" = "2px 2px",
        "border-radius" = "4px",
        "box-shadow" = "0 1px 4px rgba(0,0,0,0.15)",
        "font-size" = "10px"
      ))) |> 
  addCircleMarkers(
    ~datFilterBubble$LON_GEB_ELTERN,
    ~datFilterBubble$LAT_GEB_ELTERN,
    radius = 4,
    fillColor = ~ datFilterBubble$colGen,
    color = c("black", "black"),
    fillOpacity = 0.8,
    weight = 1,
    popup = ~ str_c("Eltern: ", datFilterBubble$VORNAME_ELTERN, " ", datFilterBubble$NACHNAME_ELTERN)
  )
}

map

```

### V2 - Kind (rechts) und Eltern (links)
```{r}
map <- leaflet(datFilter) |>
  addTiles()

for (i in seq_len(nrow(datFilter))) {
  map <- addPolylines(
    map,
    lng = c(datFilter$LON_GEBURT[i], datFilter$LON_GEB_ELTERN[i]),
    lat = c(datFilter$LAT_GEBURT[i], datFilter$LAT_GEB_ELTERN[i]),
    color = datFilter$colGen[i],
    weight = 1,
    opacity = 1,
    popup = paste("Generation: ", datFilter$GENERATION[i],
    "<br>Kind: ", datFilter$VORNAME[i], datFilter$NACHNAME[i], 
    "<br>zu - Eltern: ", datFilter$VORNAME_ELTERN[i], datFilter$NACHNAME_ELTERN[i])
  ) |> 
  addCircleMarkers(
    ~datFilterBubble$LON_GEBURT,
    ~datFilterBubble$LAT_GEBURT,
    radius = 4,
    fillColor = ~ datFilterBubble$colGen,
    color = c("black", "black"),
    fillOpacity = 0.8,
    weight = 1,
    popup = ~ str_c("Kind: ", datFilterBubble$VORNAME, " ", datFilterBubble$NACHNAME),
    # Label hinzufügen
    label = ~paste0(datFilterBubble$VORNAME, " ", datFilterBubble$NACHNAME),
    #clusterOptions = markerClusterOptions(),
    labelOptions = labelOptions(
      noHide = TRUE,
      direction = "right",
      textsize = "12px",
      style = list(
    "color" = "#111",
    "background" = "white",
    "padding" = "2px 2px",
    "border" = "1px solid rgba(0,0,0,0.1)",
    "border-radius" = "4px",
    "box-shadow" = "0 2px 4px rgba(0,0,0,0.12)",
    "font-size" = "10px",
    "line-height" = "1"
      ))) |> 
  addCircleMarkers(
    ~datFilterBubble$LON_GEB_ELTERN,
    ~datFilterBubble$LAT_GEB_ELTERN,
    radius = 4,
    fillColor = ~ datFilterBubble$colGen,
    color = c("black", "black"),
    fillOpacity = 0.8,
    weight = 1,
    popup = ~ str_c("Eltern: ", datFilterBubble$VORNAME_ELTERN, " ", datFilterBubble$NACHNAME_ELTERN),
    # Label hinzufügen
  label = ~paste0(datFilterBubble$VORNAME_ELTERN, " ", datFilterBubble$NACHNAME_ELTERN),
  #clusterOptions = markerClusterOptions(),
    labelOptions = labelOptions(
      noHide = TRUE,
      direction = "left",
      textsize = "12px",
      style = list(
    "color" = "#111",
    "background" = "white",
    "padding" = "2px 2px",
    "border" = "1px solid rgba(0,0,0,0.1)",
    "border-radius" = "4px",
    "box-shadow" = "0 2px 4px rgba(0,0,0,0.12)",
    "font-size" = "10px",
    "line-height" = "1"
      ))
  )
    }
  
  map
  
```

### V3 - mit Gruppierung
```{r}

txt <- "(hier muss man reinscrollen)"
knitr::asis_output(htmltools::HTML(txt))

map <- leaflet(datFilter) |>
  addTiles()

for (i in seq_len(nrow(datFilter))) {
  map <- addPolylines(
    map,
    lng = c(datFilter$LON_GEBURT[i], datFilter$LON_GEB_ELTERN[i]),
    lat = c(datFilter$LAT_GEBURT[i], datFilter$LAT_GEB_ELTERN[i]),
    color = datFilter$colGen[i],
    weight = 1,
    opacity = 1,
    popup = paste("Generation: ", datFilter$GENERATION[i],
    "<br>Kind: ", datFilter$VORNAME[i], datFilter$NACHNAME[i], 
    "<br>zu - Eltern: ", datFilter$VORNAME_ELTERN[i], datFilter$NACHNAME_ELTERN[i])
  ) |> 
  addCircleMarkers(
    ~datFilterBubble$LON_GEBURT,
    ~datFilterBubble$LAT_GEBURT,
    radius = 4,
    fillColor = ~ datFilterBubble$colGen,
    color = c("black", "black"),
    fillOpacity = 0.8,
    weight = 1,
    popup = ~ str_c("Kind: ", datFilterBubble$VORNAME, " ", datFilterBubble$NACHNAME),
    # Label hinzufügen
    label = ~paste0(datFilterBubble$VORNAME, " ", datFilterBubble$NACHNAME),
    clusterOptions = markerClusterOptions(),
    labelOptions = labelOptions(
      noHide = TRUE,
      direction = "right",
      textsize = "12px",
      style = list(
    "color" = "#111",
    "background" = "white",
    "padding" = "2px 2px",
    "border" = "1px solid rgba(0,0,0,0.1)",
    "border-radius" = "4px",
    "box-shadow" = "0 2px 4px rgba(0,0,0,0.12)",
    "font-size" = "10px",
    "line-height" = "1"
      ))) |> 
  addCircleMarkers(
    ~datFilterBubble$LON_GEB_ELTERN,
    ~datFilterBubble$LAT_GEB_ELTERN,
    radius = 4,
    fillColor = ~ datFilterBubble$colGen,
    color = c("black", "black"),
    fillOpacity = 0.8,
    weight = 1,
    popup = ~ str_c("Eltern: ", datFilterBubble$VORNAME_ELTERN, " ", datFilterBubble$NACHNAME_ELTERN),
    # Label hinzufügen
  label = ~paste0(datFilterBubble$VORNAME_ELTERN, " ", datFilterBubble$NACHNAME_ELTERN),
  clusterOptions = markerClusterOptions(),
    labelOptions = labelOptions(
      noHide = TRUE,
      direction = "left",
      textsize = "12px",
      style = list(
    "color" = "#111",
    "background" = "white",
    "padding" = "2px 2px",
    "border" = "1px solid rgba(0,0,0,0.1)",
    "border-radius" = "4px",
    "box-shadow" = "0 2px 4px rgba(0,0,0,0.12)",
    "font-size" = "10px",
    "line-height" = "1"
      ))
  )
    }
  
  map
  
```


:::
<!-- ----------------------------------------------------------------------- -->


