---
title: "Ahnen Familie Niemann - Karten"
format: 
  html: 
    theme: minty
    include-in-header: header.html
    code-fold: true
    highlight-style: github
    toc: true
    css: styles.css
    grid:
      body-width: 1100px
  # docx: default
execute:
  echo: false
  warning: false
---

```{r setup}
# ------------------------------------------------------------------------------
# librarys laden
library(tidyverse)
library(readxl)
library(geosphere)
library(leaflet)
library(leaflet.minicharts)
library(RColorBrewer)

blauTon <- "#0f74dc"
```

```{r data}
# ------------------------------------------------------------------------------
# Daten laden
#
data_orig <- read_excel("./data/Niemann-26.02.2026_select.xlsx")
#data_orig <- read_excel("./data/Niemann_alles_03.03.2026.xlsx")
```


```{r prepare}
# ------------------------------------------------------------------------------
# Daten aufbereiten
data <- data_orig

# filter lat und lon not na 
data <- data |> 
  filter( !is.na(LAT_GEBURT) & !is.na(LON_GEBURT) )


# parse numbers
data <- data |> 
  mutate(
    LAT_GEBURT = LAT_GEBURT |> parse_number(),
    LON_GEBURT = LON_GEBURT |> parse_number(),
    LAT_TOD = LAT_TOD |> parse_number(),
    LON_TOD = LON_TOD |> parse_number()
    )

# zweiten temporären Datensatz für Eltern
# dubliziere Datensatz 1 mit den Spalten lat und lon
data_eltern <- data |> 
  select(ID, VORNAME, NACHNAME, LAT_GEBURT, LON_GEBURT) |> 
  rename(
    ID_ELTERN = ID,
    LAT_GEB_ELTERN = LAT_GEBURT,
    LON_GEB_ELTERN = LON_GEBURT,
    VORNAME_ELTERN = VORNAME,
    NACHNAME_ELTERN = NACHNAME
  ) |> 
  filter(!is.na(LAT_GEB_ELTERN) & !is.na(LON_GEB_ELTERN))

# Daten zusammenführen
data <- data |> 
  # Vaterdaten anfügen
  left_join(data_eltern, by = c("VATER" = "ID_ELTERN")) |> 
  rename(
    LAT_GEB_VATER = LAT_GEB_ELTERN,
    LON_GEB_VATER = LON_GEB_ELTERN,
    VORNAME_VATER = VORNAME_ELTERN,
    NACHNAME_VATER = NACHNAME_ELTERN
  ) |> 
  # Mutterdaten anfügen
  left_join(data_eltern, by = c("MUTTER" = "ID_ELTERN")) |> 
  rename(
    LAT_GEB_MUTTER = LAT_GEB_ELTERN,
    LON_GEB_MUTTER = LON_GEB_ELTERN,
    VORNAME_MUTTER = VORNAME_ELTERN,
    NACHNAME_MUTTER = NACHNAME_ELTERN
  )

# temporären Datensatz löschen
rm(data_eltern)

# berechne die Distanz zwischen Geburts- und Sterbeort in km
data <- data |>
  mutate(
    `KM_KIND_VATER` = geosphere::distHaversine(
      cbind(LON_GEBURT, LAT_GEBURT),
      cbind(LON_GEB_VATER, LAT_GEB_VATER)
    ) / 1000,
    `KM_KIND_MUTTER` = geosphere::distHaversine(
      cbind(LON_GEBURT, LAT_GEBURT),
      cbind(LON_GEB_MUTTER, LAT_GEB_MUTTER)
    ) / 1000
  )

```


```{r helper}
# ------------------------------------------------------------------------------
# Helferlein

# Layer als Variable speichern
add_custom_layers <- function(map) {
  map |> 
    addTiles() |>
    addProviderTiles("OpenStreetMap.DE") |>
    addTiles(
      urlTemplate = "https://sgx.geodatenzentrum.de/wmts_topplus_open/tile/1.0.0/web/default/WEBMERCATOR/{z}/{y}/{x}.png",
      attribution = '© dl-de/by-2-0',
      group = "TopPlusOpen.Color"
    ) |> 
      addProviderTiles("Esri.WorldImagery", group = "Satellit") |> 
    addProviderTiles("OpenTopoMap", group = "OpenTopoMap") |> 
    addProviderTiles("Esri.WorldImagery", group = "Esri.WorldImagery") |> 
      addTiles(
      urlTemplate = "http://tile.mtbmap.cz/mtbmap_tiles/{z}/{x}/{y}.png",
      attribution = '© dl-de/by-2-0',
      group = "MtbMap"
    ) |> 
      addProviderTiles("CartoDB.PositronNoLabels", group = "CartoDB.PositronNoLabels") |> 
      addProviderTiles("Stadia.StamenToner", group = "Stadia.StamenToner") |> 
    #
    addLayersControl(
      baseGroups = c("TopPlusOpen.Color", "OpenStreetMap", "Satellit", "OpenTopoMap", "Esri.WorldImagery", "MtbMap", "CartoDB.PositronNoLabels",
      "Stadia.StamenToner"),
      position = "topleft"
    )
}

# Legende mit Kreisen
addLegendCustom <- function(map, colors, labels, sizes = 10, borders = "black", opacities = 0.8) {
  color_circle <- mapply(function(color, size, border, opacity) {
    paste0(
      "<div style='display: inline-block; width:", size, "px; height:", size, "px; 
      border-radius: 50%; background:", color, "; border:1px solid ", border, 
      "; opacity:", opacity, ";'></div>"
    )
  }, colors, sizes, borders, opacities, SIMPLIFY = FALSE)
  
  map %>% addLegend(
    position = "bottomright",
    colors = rep("transparent", length(colors)),
    labels = paste0(unlist(color_circle), " ", labels),
    opacity = 1
  )
}

# eigene Legende mit Kreisen
size <- 12
legend_html <- paste0("
<div style='background: white; padding: 8px; border-radius: 6px; box-shadow: 0 1px 5px rgba(0,0,0,0.65);'>
  <span style='display: inline-block; width:", size, "px; height:", size, "px; border-radius:50%; background:#469bf2; border:1px solid black; opacity:0.8; vertical-align:middle;'></span>
  Vaterlinie<br>
  <span style='display: inline-block; width:", size, "px; height:", size, "px; border-radius:50%; background:red; border:1px solid black; opacity:0.8; vertical-align:middle;'></span>
  Mutterlinie
</div>
")

# Farben für Darstellung nach Linie
col <- c("red", blauTon) #"#469bf2"
lev <- unique(data$LINIE)
lev <- lev[!is.na(lev)]
cols <- colorFactor(palette = col, unique(na.omit(data$LINIE)))

# Farben für die Darstellung nach Generation
blues_15 <- rev(colorRampPalette(brewer.pal(9, "Blues"))(15))
data <- data |> 
  mutate(colGen = blues_15[GENERATION + 1])


```

<!-- ----------------------------------------------------------------------- -->
<!-- ----------------------------------------------------------------------- -->
<!-- ----------------------------------------------------------------------- -->

## Karte Geburtsort nach Linie

Varianten mit verschiedenem Versatz der Punkte, um Überlagerungen zu reduzieren. Je höher der Versatz, desto stärker die Verschiebung der Punkte. Allerdings kann ein zu hoher Versatz die Genauigkeit der Darstellung beeinträchtigen. Es empfiehlt sich, verschiedene Werte auszuprobieren, um den besten Kompromiss zwischen Sichtbarkeit und Genauigkeit zu finden. 

Mausklick: Name.

<!-- ----------------------------------------------------------------------- -->
::: {.panel-tabset}

```{r}
# leichtes Rauschen
set.seed(27) # für Reproduzierbarkeit
data <- data |>
  mutate(
    lat1x = jitter(LAT_GEBURT, factor = 1),
    lon1x = jitter(LON_GEBURT, factor = 1),
    lat3x = jitter(LAT_GEBURT, factor = 3),
    lon3x = jitter(LON_GEBURT, factor = 3),
    lat5x = jitter(LAT_GEBURT, factor = 5),
    lon5x = jitter(LON_GEBURT, factor = 5),
    lat10x = jitter(LAT_GEBURT, factor = 10),
    lon10x = jitter(LON_GEBURT, factor = 10),
    lat15x = jitter(LAT_GEBURT, factor = 15),
    lon15x = jitter(LON_GEBURT, factor = 15),
  )
```

### Versatz = 0
```{r }
leaflet(options = leafletOptions(attributionControl = FALSE), data) |>
  add_custom_layers() |> 
  addCircleMarkers(
    ~LON_GEBURT,
    ~LAT_GEBURT,
    radius = 3,
    fillColor = ~ cols(LINIE),
    color = c("black", "black"),
    fillOpacity = 0.8,
    weight = 1,
    popup = ~ str_c(VORNAME, " ", NACHNAME)
  ) |>
  addControl(html = legend_html, position = "bottomright")

```

### Versatz = 1
```{r }
leaflet(options = leafletOptions(attributionControl = FALSE), data) |>
  add_custom_layers() |> 
  #setView(lng = 11.4149, lat = 53.6278, zoom = 11) |> 
  addCircleMarkers(
    ~lon1x,
    ~lat1x,
    radius = 3,
    fillColor = ~ cols(LINIE),
    color = c("black", "black"),
    fillOpacity = 0.8,
    weight = 1,
    popup = ~ str_c(VORNAME, " ", NACHNAME)
  ) |>
  addControl(html = legend_html, position = "bottomright")

```

### Versatz = 3
```{r }
leaflet(options = leafletOptions(attributionControl = FALSE), data) |>
  add_custom_layers() |> 
  #setView(lng = 11.4149, lat = 53.6278, zoom = 11) |>   
  addCircleMarkers(
    ~lon3x,
    ~lat3x,
    radius = 3,
    fillColor = ~ cols(LINIE),
    color = c("black", "black"),
    fillOpacity = 0.8,
    weight = 1,
    popup = ~ str_c(VORNAME, " ", NACHNAME)
  ) |>
  addControl(html = legend_html, position = "bottomright")

```

### Versatz = 5
```{r }
leaflet(options = leafletOptions(attributionControl = FALSE), data) |>
  add_custom_layers() |> 
  setView(lng = 11.4149, lat = 53.6278, zoom = 11) |> 
  addCircleMarkers(
    ~lon5x,
    ~lat5x,
    radius = 3,
    fillColor = ~ cols(LINIE),
    color = c("black", "black"),
    fillOpacity = 0.8,
    weight = 1,
    popup = ~ str_c(VORNAME, " ", NACHNAME)
  ) |>
  addControl(html = legend_html, position = "bottomright")

```


### Versatz = 10
```{r }
leaflet(options = leafletOptions(attributionControl = FALSE), data) |>
  add_custom_layers() |> 
  setView(lng = 11.4149, lat = 53.6278, zoom = 11) |>   
  addCircleMarkers(
    ~lon10x,
    ~lat10x,
    radius = 3,
    fillColor = ~ cols(LINIE),
    color = c("black", "black"),
    fillOpacity = 0.8,
    weight = 1,
    popup = ~ str_c(VORNAME, " ", NACHNAME)
  ) |>
  addControl(html = legend_html, position = "bottomright")

```

### Versatz = 15
```{r }
leaflet(options = leafletOptions(attributionControl = FALSE), data) |>
  add_custom_layers() |> 
  setView(lng = 11.4149, lat = 53.6278, zoom = 11) |>   
  addCircleMarkers(
    ~lon15x,
    ~lat15x,
    radius = 3,
    fillColor = ~ cols(LINIE),
    color = c("black", "black"),
    fillOpacity = 0.8,
    weight = 1,
    popup = ~ str_c(VORNAME, " ", NACHNAME)
  ) |>
  addControl(html = legend_html, position = "bottomright")

```

:::
<!-- ----------------------------------------------------------------------- -->
<!-- ----------------------------------------------------------------------- -->

### Vaterlinie

(hier: ohne Versatz - anpassen?)

```{r }
leaflet(options = leafletOptions(attributionControl = FALSE), 
data |> filter(LINIE == "V")) |>
  add_custom_layers() |> 
  addCircleMarkers(
    ~LON_GEBURT,
    ~LAT_GEBURT,
    radius = 3,
    fillColor = ~ cols(LINIE),
    color = c("black", "black"),
    fillOpacity = 0.8,
    weight = 1,
    popup = ~ str_c(VORNAME, " ", NACHNAME)
  )
```

### Mutterlinie

```{r }
leaflet(options = leafletOptions(attributionControl = FALSE), 
data |> filter(LINIE == "M")) |>
  add_custom_layers() |> 
  addCircleMarkers(
    ~LON_GEBURT,
    ~LAT_GEBURT,
    radius = 3,
    fillColor = ~ cols(LINIE),
    color = c("black", "black"),
    fillOpacity = 0.8,
    weight = 1,
    popup = ~ str_c(VORNAME, " ", NACHNAME)
  )
```

<!-- ----------------------------------------------------------------------- -->

## Karte Geburtsort nach Generation

Variante mit Farbe nach Generation (ohne Versatz).

Mausklick: Name und Generation.

```{r }
leaflet(options = leafletOptions(attributionControl = FALSE), data) |>
  add_custom_layers() |> 
  addCircleMarkers(
    ~LON_GEBURT,
    ~LAT_GEBURT,
    radius = 3,
    fillColor = ~ colGen,
    color = c("black", "black"),
    fillOpacity = 0.8,
    weight = 1,
    popup = ~ str_c(VORNAME, " ", NACHNAME, " (Generation: ", GENERATION, ")")
  )

```

<!-- ----------------------------------------------------------------------- -->
<!-- ----------------------------------------------------------------------- -->
<!-- ----------------------------------------------------------------------- -->


<!-- ----------------------------------------------------------------------- -->
<!-- ----------------------------------------------------------------------- -->
<!-- ----------------------------------------------------------------------- -->

## Karten Wanderungen


Als Popup jeweils der Name der Eltern (Kind-Name fehlte im Datensatz, könnte aber ergänzt werden).

```{r}
# Daten einlesen und aufbereiten
dataVater <- read_excel("./data/Karten Wanderung.xlsx",
                       sheet = "Vater")
dataMutter <- read_excel("./data/Karten Wanderung.xlsx",
                       sheet = "Mutter")

# parse numbers
dataVater <- dataVater |> 
  mutate(
    LAT_GEBURT = LAT_GEBURT |> parse_number(),
    LON_GEBURT = LON_GEBURT |> parse_number(),
    LAT_GEBURT_KIND = LAT_GEBURT_KIND |> parse_number(),
    LON_GEBURT_KIND = LON_GEBURT_KIND |> parse_number()
    )
dataMutter <- dataMutter |> 
  mutate(
    LAT_GEBURT = LAT_GEBURT |> parse_number(),
    LON_GEBURT = LON_GEBURT |> parse_number(),
    LAT_GEBURT_KIND = LAT_GEBURT_KIND |> parse_number(),
    LON_GEBURT_KIND = LON_GEBURT_KIND |> parse_number()
    )

# function für Karten
drawMapV1 <- function(data, col, size = 1) {
  # V1: mit Pfeilspitzen
  leaflet(data) |>
    addTiles() |>
    addFlows(
      lng0 = data$LON_GEBURT, lat0 = data$LAT_GEBURT, # Startpunkte
      lng1 = data$LON_GEBURT_KIND, lat1 = data$LAT_GEBURT_KIND, # Endpunkte
      color = col,
      flow = 1,              # Bestimmt die Richtung (1 = Start zu Ende)
      minThickness = size, 
      maxThickness = size,       # Konstante Dicke,
      popup = popupArgs(html = paste("Eltern: ", data$VORNAME, data$NACHNAME))
    )
}
drawMapV2 <- function(data, col, size = 1) {
  # V2: mit Bubbles am Ende
  map <- leaflet(data) |>
    addTiles() |> 
        addFlows(
      lng0 = data$LON_GEBURT, lat0 = data$LAT_GEBURT, # Startpunkte
      lng1 = data$LON_GEBURT_KIND, lat1 = data$LAT_GEBURT_KIND, # Endpunkte
      color = col,
      flow = 1,              # Bestimmt die Richtung (1 = Start zu Ende)
      minThickness = size, 
      maxThickness = size,       # Konstante Dicke,
      popup = popupArgs(html = paste("Eltern: ", data$VORNAME, data$NACHNAME))
    )

  for (i in seq_len(nrow(data))) {
    map <- 
    addCircleMarkers(
      map,
      lng = data$LON_GEBURT_KIND[i],
      lat = data$LAT_GEBURT_KIND[i],
      radius = 3, #4,
      fillColor = ~ col,
      color = "black", #col,
      fillOpacity = 1,#0.6,
      weight = 1,
      popup = ~ str_c("Eltern: ", data$VORNAME[i], " ", data$NACHNAME[i], "<br>", 
      "(auch wenn die Bubble hier das Kind ist)"))
  }
  map
}
```

### Vaterlinie

::: {.panel-tabset}

### size = 2
```{r}
# drawMapV1(dataVater, "blue", size = 1)

# # füge Leerzeilen im html ein
# txt <- paste("<br><br><br>")
# knitr::asis_output(htmltools::HTML(txt))

drawMapV2(dataVater, blauTon, size = 2)

```

### size = 1.5
```{r}
# drawMapV1(dataVater, "blue", size = 1.5)

# # füge Leerzeilen im html ein
# txt <- paste("<br><br><br>")
# knitr::asis_output(htmltools::HTML(txt))

drawMapV2(dataVater, blauTon, size = 1.5)

```

### size = 1
```{r}
# drawMapV1(dataVater, "blue", size = 2)

# # füge Leerzeilen im html ein
# txt <- paste("<br><br><br>")
# knitr::asis_output(htmltools::HTML(txt))

drawMapV2(dataVater, blauTon, size = 1)

```

::: 
<!-- ----------------------------------------------------------------------- -->

### Mutterlinie

::: {.panel-tabset}

### size = 2
```{r}
# drawMapV1(dataMutter, "red", size = 1)

# # füge Leerzeilen im html ein
# txt <- paste("<br><br><br>")
# knitr::asis_output(htmltools::HTML(txt))

drawMapV2(dataMutter, "red", size = 2)

```

### size = 1.5
```{r}
# drawMapV1(dataMutter, "red", size = 1.5)

# # füge Leerzeilen im html ein
# txt <- paste("<br><br><br>")
# knitr::asis_output(htmltools::HTML(txt))

drawMapV2(dataMutter, "red", size = 1.5)

```

### size = 1
```{r}
# drawMapV1(dataMutter, "red", size = 2)

# # füge Leerzeilen im html ein
# txt <- paste("<br><br><br>")
# knitr::asis_output(htmltools::HTML(txt))

drawMapV2(dataMutter, "red", size = 1)

```



:::
<!-- ----------------------------------------------------------------------- -->
<!-- ----------------------------------------------------------------------- -->
<!-- ----------------------------------------------------------------------- -->
