---
title: "Ahnen Familie Niemann - Karten"
format: 
  html: 
    theme: minty
    include-in-header: header.html
    code-fold: true
    highlight-style: github
    toc: true
    css: styles.css
    grid:
      body-width: 1100px
  # docx: default
execute:
  echo: false
  warning: false
---

```{r setup}
# ------------------------------------------------------------------------------
# librarys laden
library(tidyverse)
library(readxl)
library(geosphere)
library(leaflet)
library(leaflet.minicharts)
library(RColorBrewer)
```

```{r data}
# ------------------------------------------------------------------------------
# Daten laden
data_orig <- read_excel("./data/Niemann-26.02.2026_select.xlsx")
```


```{r prepare}
# ------------------------------------------------------------------------------
# Daten aufbereiten
data <- data_orig

# filter lat und lon not na 
data <- data |> 
  filter( !is.na(LAT_GEBURT) & !is.na(LON_GEBURT) )


# parse numbers
data <- data |> 
  mutate(
    LAT_GEBURT = LAT_GEBURT |> parse_number(),
    LON_GEBURT = LON_GEBURT |> parse_number(),
    LAT_TOD = LAT_TOD |> parse_number(),
    LON_TOD = LON_TOD |> parse_number()
    )

# zweiten temporären Datensatz für Eltern
# dubliziere Datensatz 1 mit den Spalten lat und lon
data_eltern <- data |> 
  select(ID, VORNAME, NACHNAME, LAT_GEBURT, LON_GEBURT) |> 
  rename(
    ID_ELTERN = ID,
    LAT_GEB_ELTERN = LAT_GEBURT,
    LON_GEB_ELTERN = LON_GEBURT,
    VORNAME_ELTERN = VORNAME,
    NACHNAME_ELTERN = NACHNAME
  ) |> 
  filter(!is.na(LAT_GEB_ELTERN) & !is.na(LON_GEB_ELTERN))

# Daten zusammenführen
data <- data |> 
  # Vaterdaten anfügen
  left_join(data_eltern, by = c("VATER" = "ID_ELTERN")) |> 
  rename(
    LAT_GEB_VATER = LAT_GEB_ELTERN,
    LON_GEB_VATER = LON_GEB_ELTERN,
    VORNAME_VATER = VORNAME_ELTERN,
    NACHNAME_VATER = NACHNAME_ELTERN
  ) |> 
  # Mutterdaten anfügen
  left_join(data_eltern, by = c("MUTTER" = "ID_ELTERN")) |> 
  rename(
    LAT_GEB_MUTTER = LAT_GEB_ELTERN,
    LON_GEB_MUTTER = LON_GEB_ELTERN,
    VORNAME_MUTTER = VORNAME_ELTERN,
    NACHNAME_MUTTER = NACHNAME_ELTERN
  )

# temporären Datensatz löschen
rm(data_eltern)

# berechne die Distanz zwischen Geburts- und Sterbeort in km
data <- data |>
  mutate(
    `KM_KIND_VATER` = geosphere::distHaversine(
      cbind(LON_GEBURT, LAT_GEBURT),
      cbind(LON_GEB_VATER, LAT_GEB_VATER)
    ) / 1000,
    `KM_KIND_MUTTER` = geosphere::distHaversine(
      cbind(LON_GEBURT, LAT_GEBURT),
      cbind(LON_GEB_MUTTER, LAT_GEB_MUTTER)
    ) / 1000
  )

```


```{r helper}
# ------------------------------------------------------------------------------
# Helferlein

# Layer als Variable speichern
add_custom_layers <- function(map) {
  map |> 
    addTiles() |>
    addProviderTiles("OpenStreetMap.DE") |>
    addTiles(
      urlTemplate = "https://sgx.geodatenzentrum.de/wmts_topplus_open/tile/1.0.0/web/default/WEBMERCATOR/{z}/{y}/{x}.png",
      attribution = '© dl-de/by-2-0',
      group = "TopPlusOpen.Color"
    ) |> 
      addProviderTiles("Esri.WorldImagery", group = "Satellit") |> 
    addProviderTiles("OpenTopoMap", group = "OpenTopoMap") |> 
    addProviderTiles("Esri.WorldImagery", group = "Esri.WorldImagery") |> 
      addTiles(
      urlTemplate = "http://tile.mtbmap.cz/mtbmap_tiles/{z}/{x}/{y}.png",
      attribution = '© dl-de/by-2-0',
      group = "MtbMap"
    ) |> 
      addProviderTiles("CartoDB.PositronNoLabels", group = "CartoDB.PositronNoLabels") |> 
      addProviderTiles("Stadia.StamenToner", group = "Stadia.StamenToner") |> 
    #
    addLayersControl(
      baseGroups = c("TopPlusOpen.Color", "OpenStreetMap", "Satellit", "OpenTopoMap", "Esri.WorldImagery", "MtbMap", "CartoDB.PositronNoLabels",
      "Stadia.StamenToner"),
      position = "topleft"
    )
}

# Legende mit Kreisen
addLegendCustom <- function(map, colors, labels, sizes = 10, borders = "black", opacities = 0.8) {
  color_circle <- mapply(function(color, size, border, opacity) {
    paste0(
      "<div style='display: inline-block; width:", size, "px; height:", size, "px; 
      border-radius: 50%; background:", color, "; border:1px solid ", border, 
      "; opacity:", opacity, ";'></div>"
    )
  }, colors, sizes, borders, opacities, SIMPLIFY = FALSE)
  
  map %>% addLegend(
    position = "bottomright",
    colors = rep("transparent", length(colors)),
    labels = paste0(unlist(color_circle), " ", labels),
    opacity = 1
  )
}

# eigene Legende mit Kreisen
size <- 12
legend_html <- paste0("
<div style='background: white; padding: 8px; border-radius: 6px; box-shadow: 0 1px 5px rgba(0,0,0,0.65);'>
  <span style='display: inline-block; width:", size, "px; height:", size, "px; border-radius:50%; background:#469bf2; border:1px solid black; opacity:0.8; vertical-align:middle;'></span>
  Vaterlinie<br>
  <span style='display: inline-block; width:", size, "px; height:", size, "px; border-radius:50%; background:red; border:1px solid black; opacity:0.8; vertical-align:middle;'></span>
  Mutterlinie
</div>
")

# Farben für Darstellung nach Linie
col <- c("red", "#469bf2")
lev <- unique(data$LINIE)
lev <- lev[!is.na(lev)]
cols <- colorFactor(palette = col, unique(na.omit(data$LINIE)))

```

<!-- ----------------------------------------------------------------------- -->
<!-- ----------------------------------------------------------------------- -->
<!-- ----------------------------------------------------------------------- -->

## Karte Geburtsort nach Linie

Varianten mit verschiedenem Versatz der Punkte, um Überlagerungen zu reduzieren. Je höher der Versatz, desto stärker die Verschiebung der Punkte. Allerdings kann ein zu hoher Versatz die Genauigkeit der Darstellung beeinträchtigen. Es empfiehlt sich, verschiedene Werte auszuprobieren, um den besten Kompromiss zwischen Sichtbarkeit und Genauigkeit zu finden.             ^^^^^^^^^^

<!-- ----------------------------------------------------------------------- -->
::: {.panel-tabset}

```{r}
# leichtes Rauschen
data <- data |>
  mutate(
    lat1x = jitter(LAT_GEBURT, factor = 1),
    lon1x = jitter(LON_GEBURT, factor = 1),
    lat5x = jitter(LAT_GEBURT, factor = 5),
    lon5x = jitter(LON_GEBURT, factor = 5),
    lat10x = jitter(LAT_GEBURT, factor = 10),
    lon10x = jitter(LON_GEBURT, factor = 10),
    lat30x = jitter(LAT_GEBURT, factor = 10),
    lon30x = jitter(LON_GEBURT, factor = 10),
    lat50x = jitter(LAT_GEBURT, factor = 10),
    lon50x = jitter(LON_GEBURT, factor = 10),
  )
```

### Versatz = 1
```{r }
leaflet(options = leafletOptions(attributionControl = FALSE), data) |>
  add_custom_layers() |> 
  addCircleMarkers(
    ~lon1x,
    ~lat1x,
    radius = 4,
    fillColor = ~ cols(LINIE),
    color = c("black", "black"),
    fillOpacity = 0.8,
    weight = 1,
    popup = ~ str_c(VORNAME, " ", NACHNAME)
  ) |>
  addControl(html = legend_html, position = "bottomright")

```

### Versatz = 5
```{r }
leaflet(options = leafletOptions(attributionControl = FALSE), data) |>
  add_custom_layers() |> 
  addCircleMarkers(
    ~lon5x,
    ~lat5x,
    radius = 4,
    fillColor = ~ cols(LINIE),
    color = c("black", "black"),
    fillOpacity = 0.8,
    weight = 1,
    popup = ~ str_c(VORNAME, " ", NACHNAME)
  ) |>
  addControl(html = legend_html, position = "bottomright")

```


### Versatz = 10
```{r }
leaflet(options = leafletOptions(attributionControl = FALSE), data) |>
  add_custom_layers() |> 
  addCircleMarkers(
    ~lon10x,
    ~lat10x,
    radius = 4,
    fillColor = ~ cols(LINIE),
    color = c("black", "black"),
    fillOpacity = 0.8,
    weight = 1,
    popup = ~ str_c(VORNAME, " ", NACHNAME)
  ) |>
  addControl(html = legend_html, position = "bottomright")

```

### Versatz = 30
```{r }
leaflet(options = leafletOptions(attributionControl = FALSE), data) |>
  add_custom_layers() |> 
  addCircleMarkers(
    ~lon30x,
    ~lat30x,
    radius = 4,
    fillColor = ~ cols(LINIE),
    color = c("black", "black"),
    fillOpacity = 0.8,
    weight = 1,
    popup = ~ str_c(VORNAME, " ", NACHNAME)
  ) |>
  addControl(html = legend_html, position = "bottomright")

```

### Versatz = 50
```{r }
leaflet(options = leafletOptions(attributionControl = FALSE), data) |>
  add_custom_layers() |> 
  addCircleMarkers(
    ~lon50x,
    ~lat50x,
    radius = 4,
    fillColor = ~ cols(LINIE),
    color = c("black", "black"),
    fillOpacity = 0.8,
    weight = 1,
    popup = ~ str_c(VORNAME, " ", NACHNAME)
  ) |>
  addControl(html = legend_html, position = "bottomright")

```

:::
<!-- ----------------------------------------------------------------------- -->

<!-- ----------------------------------------------------------------------- -->
<!-- ----------------------------------------------------------------------- -->
<!-- ----------------------------------------------------------------------- -->

## Karte Kind-Geburt zu Eltern-Geburt


Kinder zu Eltern (mit Geo-Daten von Kind, Mutter und/oder Vater) - 
das heißt für ein Kind können auch zwei Linien gezeichnet werden, wenn sowohl Mutter als auch Vater Geo-Daten haben.

Ich nehme hier erst mal keinen Versatz, kannst du gerne wählen ob oder ob nicht - macht das Sinn?



<!-- ----------------------------------------------------------------------- -->
::: {.panel-tabset}



```{r}
# Test nur mit Vater
# datVater <- data |> filter(KM_KIND_VATER > 30)

# leaflet(datVater) |>
#   addTiles() |>
#   addFlows(
#     lng0 = datVater$LON_GEBURT, lat0 = datVater$LAT_GEBURT, # Startpunkte
#     lng1 = datVater$LON_GEB_VATER, lat1 = datVater$LAT_GEB_VATER, # Endpunkte
#     color = "blue",
#     flow = 1,              # Bestimmt die Richtung (1 = Start zu Ende)
#     minThickness = 2, 
#     maxThickness = 2       # Konstante Dicke
#   )
```

```{r datEltern}
datVater <- data |> 
  filter(!is.na(LAT_GEB_VATER) & !is.na(LON_GEB_VATER)) |> 
  select(ID, VORNAME, NACHNAME, LAT_GEBURT, LON_GEBURT, LINIE, # KIND
  LAT_GEB_VATER, LON_GEB_VATER, VORNAME_VATER, NACHNAME_VATER, KM_KIND_VATER) |> # VATER
  rename(
    LAT_GEB_ELTERN = LAT_GEB_VATER,
    LON_GEB_ELTERN = LON_GEB_VATER,
    VORNAME_ELTERN = VORNAME_VATER,
    NACHNAME_ELTERN = NACHNAME_VATER,
    KM_KIND_ELTERN = KM_KIND_VATER
  ) |> 
  mutate(Eltern = "Vater")

datMutter <- data |> 
  filter(!is.na(LAT_GEB_MUTTER) & !is.na(LON_GEB_MUTTER)) |> 
  select(ID, VORNAME, NACHNAME, LAT_GEBURT, LON_GEBURT, LINIE, # KIND
  LAT_GEB_MUTTER, LON_GEB_MUTTER, VORNAME_MUTTER, NACHNAME_MUTTER, KM_KIND_MUTTER) |> # MUTTER
  rename(
    LAT_GEB_ELTERN = LAT_GEB_MUTTER,
    LON_GEB_ELTERN = LON_GEB_MUTTER,
    VORNAME_ELTERN = VORNAME_MUTTER,
    NACHNAME_ELTERN = NACHNAME_MUTTER,
    KM_KIND_ELTERN = KM_KIND_MUTTER
  ) |> 
  mutate(Eltern = "Mutter")

# beide Datensätze zusammenführen
datEltern <- bind_rows(datVater, datMutter)

# Farbe Spalte für 
datEltern$Farben <- ifelse(datEltern$LINIE == "V", "#469bf2", "red")

```


```{r}
# km <- 20
# datFilter <- datEltern |> filter(KM_KIND_ELTERN > km)

# #farben <- ifelse(datFilter$Eltern == "Vater", "#469bf2", "red")

# # drucke die Anzahl der verbleibenden Datensätze
# print(paste("Anzahl der Datensätze mit KM_KIND_ELTERN > ", km , ":", nrow(datFilter)))

# leaflet(datFilter) |>
#   addTiles() |>
#   addFlows(
#     lng0 = datFilter$LON_GEBURT, lat0 = datFilter$LAT_GEBURT, # Startpunkte
#     lng1 = datFilter$LON_GEB_ELTERN, lat1 = datFilter$LAT_GEB_ELTERN, # Endpunkte
#     color = datFilter$Farben,
#     flow = 1,              # Bestimmt die Richtung (1 = Start zu Ende)
#     minThickness = 2, 
#     maxThickness = 2       # Konstante Dicke
#   )

```

### Filterung > 20 km
```{r}
km <- 20
datFilter <- datEltern |> filter(KM_KIND_ELTERN > km)

# drucke die Anzahl der verbleibenden Datensätze
print(paste("Anzahl der Datensätze mit KM_KIND_ELTERN > ", km , ":", nrow(datFilter)))

map <- leaflet(datFilter) |>
  addTiles()

for (i in seq_len(nrow(datFilter))) {
  map <- addPolylines(
    map,
    lng = c(datFilter$LON_GEBURT[i], datFilter$LON_GEB_ELTERN[i]),
    lat = c(datFilter$LAT_GEBURT[i], datFilter$LAT_GEB_ELTERN[i]),
    color = datFilter$Farben[i],
    weight = 2,
    popup = paste("Linie: ", datFilter$LINIE[i],
    "Kind: ", datFilter$VORNAME[i], datFilter$NACHNAME[i], "<br>zu - Eltern: ", datFilter$VORNAME_ELTERN[i], datFilter$NACHNAME_ELTERN[i])
  )
}

map

```

### Filterung > 30 km
```{r}
km <- 30
datFilter <- datEltern |> filter(KM_KIND_ELTERN > km)

# drucke die Anzahl der verbleibenden Datensätze
print(paste("Anzahl der Datensätze mit KM_KIND_ELTERN > ", km , ":", nrow(datFilter)))

map <- leaflet(datFilter) |>
  addTiles()

for (i in seq_len(nrow(datFilter))) {
  map <- addPolylines(
    map,
    lng = c(datFilter$LON_GEBURT[i], datFilter$LON_GEB_ELTERN[i]),
    lat = c(datFilter$LAT_GEBURT[i], datFilter$LAT_GEB_ELTERN[i]),
    color = datFilter$Farben[i],
    weight = 2,
    popup = paste("Linie: ", datFilter$LINIE[i],
    "Kind: ", datFilter$VORNAME[i], datFilter$NACHNAME[i], "<br>zu - Eltern: ", datFilter$VORNAME_ELTERN[i], datFilter$NACHNAME_ELTERN[i])
  )
}

map

```

### Filterung > 40 km
```{r}
km <- 40
datFilter <- datEltern |> filter(KM_KIND_ELTERN > km)

# drucke die Anzahl der verbleibenden Datensätze
print(paste("Anzahl der Datensätze mit KM_KIND_ELTERN > ", km , ":", nrow(datFilter)))

map <- leaflet(datFilter) |>
  addTiles()

for (i in seq_len(nrow(datFilter))) {
  map <- addPolylines(
    map,
    lng = c(datFilter$LON_GEBURT[i], datFilter$LON_GEB_ELTERN[i]),
    lat = c(datFilter$LAT_GEBURT[i], datFilter$LAT_GEB_ELTERN[i]),
    color = datFilter$Farben[i],
    weight = 2,
    popup = paste("Linie: ", datFilter$LINIE[i],
    "Kind: ", datFilter$VORNAME[i], datFilter$NACHNAME[i], "<br>zu - Eltern: ", datFilter$VORNAME_ELTERN[i], datFilter$NACHNAME_ELTERN[i])
  )
}

map

```


:::
<!-- ----------------------------------------------------------------------- -->